臺灣板橋地方法院交通事件裁定　　　　　　　　 　 九十三年度交聲字第六二三號
　　原處分機關　臺北市交通事件裁決所
　　異　議　人　甲○○
　　即受處分人
　　　　　　　　　　　　國民
右列受處分人因違反道路交通管理處罰條例案件，對臺北市交通事件裁決所於民國九
三年三月十八日以北市裁三字第裁二二｜ＡＸＸ０三四八三九號所為之裁決處分（原
舉發案號：臺北市政府警察局九十二年十二月十日北市警交大字第ＡＸＸ０三四八三
九號），聲明異議，本院裁定如左：
    主  文
原處分撤銷。
甲○○機器腳踏車駕駛人，行車速度，超過規定之最高時速，處罰鍰新臺幣壹仟貳佰
元，並記違規點數壹點；又騎乘機器腳踏車違反道路交通安全規則，因而肇事致人受
傷，記違規點數參點。
    理  由
一、原處分意旨略以：異議人即受處分人甲○○於民國九十二年十月三十日晚間九時
　　五十分許，騎乘車號：ＢＮＱ｜三三二號重型機車，沿臺北市○○區○○路往下
    坡方向行駛，行經學園路藝術學院前，因以約時速六十公里行駛，行車速度超過
    規定之最高時速（三十公里），超速約三十公里（二十公里以上，原裁決書誤載
    為未滿二十公里），且疏未注意車前狀況並隨時採取必要之安全措施，即違反道
    路交通安全規則第九十三條第一項前段及第九十四條第三項之規定，因而肇事致
    人受輕傷，嗣經被害人陳妙妃向臺北市政府警察局北投分局敘明上開違規事實，
    經警查證屬實予以掣單舉發，乃依(一)道路交通管理處罰條例第四十條第一項、第
    六十三條第一項第一款之規定，裁處罰鍰新臺幣一千二百元，並記違規點數一點
    ；(二)同條例第六十一條第三項之規定，裁處吊扣駕駛執照三個月。
二、異議意旨略以：異議人於上述時地騎乘上開機車，車速為時速三十公里之情況下
    ，擦撞一名女子致其受傷，伊雖有相當誠意賠償，然經與該名被害人幾次溝通，
    終未達成和解而訴訟至法院，因伊上下班須交通工具，懇請鈞院體察上情，免予
    吊扣伊駕駛執照，爰聲明異議，請求撤銷原處分云云。
三、按汽車（包括機器腳踏車）駕駛人，行車速度，超過規定之最高時速者，處新臺
    幣一千二百元以上二千四百元以下罰鍰；汽車駕駛人有第四十條第一項之情形者
    ，除依原條款處罰鍰外，並記違規點數一點；又汽車駕駛人，駕駛汽車違反道路
    交通安全規則，因而肇事致人受傷者，記違規點數三點，以上道路交通管理處罰
    條例第四十條第一項前段、第六十三條第一項第一款、第六十一條第三項分別定
    有明文。按行車速度，依標誌或標線之規定；汽車行駛時，駕駛人應注意車前狀
    況及兩車併行之間隔，並隨時採取必要之安全措施，道路交通安全規則第九十三
    條第一項前段、第九十四條第三項分別亦有規定。
四、經查，本件異議人即受處分人甲○○確於九十二年十月三十日晚間九時五十分許
    ，騎乘車號：ＢＮＱ｜三三二號重型機車，沿臺北市○○區○○路往下坡方向行
    駛，斯時其車前方適有案外人陳妙妃騎乘車號：ＯＢＶ｜七二九號機車亦沿學園
    路往中央北路下坡同向行駛，於行經學園路藝術學院前，陳妙妃因見前方車輛煞
    車，亦隨之減速，甲○○因以時速約六十公里，行車速度超過規定之最高時速（
    三十公里），超速約三十公里（二十公里以上，原裁決書誤載為未滿二十公里）
    之速度行駛，且疏未注意車前狀況並隨時採取必要之安全措施，即違反道路交通
    安全規則第九十三條第一項前段及第九十四條第三項之規定，因而追撞陳妙妃之
    機車車尾，致陳妙妃人車倒地，機車車牌內凹，陳妙妃則受有頭部外傷、額頭挫
    傷瘀腫及右膝挫傷瘀青等輕傷害，嗣經被害人陳妙妃向臺北市政府警察局北投分
    局敘明上開違規事實，經警查證屬實予以掣單舉發之違規事實，有臺北市政府警
    察局九十二年十二月十日北市警交大字第ＡＸＸ０三四八三九號舉發違反道路交
    通管理事件通知單影本一紙附卷可稽，而異議人因過失傷害致陳妙妃受傷部分，
    經陳妙妃訴由臺北市政府警察局北投分局報請臺灣士林地方法院檢察署檢察官偵
    查後，於九十三年四月三十日以九十三年度偵字第三四二五號聲請簡易判決處刑
    ，嗣由臺灣士林地方法院士林簡易庭以九十三年度士交簡字第八六六號過失傷害
    案件審理在案，業經本院依職權查證屬實，有臺灣高等法院被告全國前案紀錄表
    一份可稽，且異議人於該案審理時，對於檢察官聲請簡易判決處刑書內所載之犯
    罪事實並不爭執（參見臺灣士林地方法院士林簡易庭九十三年六月十八日訊問筆
    錄第二頁），復經本院調取臺灣士林地方法院檢察署九十三年度偵字第三四二五
    號偵查卷及臺灣士林地方法院士林簡易庭九十三年度士交簡字第八六六號交通刑
    事卷宗核閱無誤（影本附卷），並有附於上開偵查卷之該案聲請簡易判決處刑書
    、臺北市政府警察局交通警察大隊交通事故分析研判表、道路交通事故現場圖、
    道路交通事故調查報告表(一)(二)、道路交通事故補充資料表、異議人及陳妙妃交通
    事故談話紀錄表、交通事故現場暨車損照片十二幀（參見上開偵查卷第二十一頁
    至第三十七頁）等影本資料可資佐證。又被害人陳妙妃因本件事故受有頭部外傷
    、額頭挫傷瘀腫及右膝挫傷瘀青等傷害，亦有馬偕紀念醫院診斷證明書影本一份
    在卷可憑，堪認本件異議人確有行車速度超過規定之最高時速，暨駕駛汽車違反
    道路交通安全規則第九十三條第一項前段、第九十四條第三項之規定，因而肇事
    致人受傷之違規情事無訛。異議人雖辯稱：當時行車速度僅為時速三十公里並未
    超速行駛云云，然依異議人於九十二年十一月六日之初次談話紀錄時稱車禍發生
    前，距離陳妙妃之機車約二十公分，車速為時速六十公里，嗣於警詢時改稱時速
    約三十公里、於偵查時則稱時速僅約三、四十公里，甚而復辯稱其距離陳妙妃之
    機車有三、四十公尺云云（參見上開偵查卷第二十四頁、第十四頁、第四十二頁
    、第四十三頁），前後說詞反覆，復查車禍路段之最高時速限制為三十公里，有
    速限標誌之照片附於上開偵查卷第三十一頁可證，參諸被告於偵查中自稱車禍發
    生時，該路段車子很多，但其與陳妙妃之機車間並無其他車輛等情（參見上開偵
    查卷第四十三頁），則以其所稱速度不快、行車間距達三、四十公尺，按常情應
    能閃煞而避免車禍發生，足見被告肇事時之車速應甚快，其於警方初詢時所述較
    堪採信，況異議人於九十三年度士交簡字第八六六號過失傷害案件審理時，對於
    檢察官聲請簡易判決處刑書內所載之犯罪事實並無意見，據此，異議人行車速度
    超過規定之最高時速之違規事實堪以認定。是原舉發機關及原處分機關，依員警
    所製作之異議人交通事故談話紀錄表，據以認定異議人行車速度超過規定之最高
    時速違規，並予舉發及裁處，自屬適法有據。
五、末按道路交通管理處罰條例業於民國九十三年四月二十一日修正公布，原條文第
    六十一條第三項「汽車駕駛人，駕駛汽車違反道路交通安全規則，因而肇事致人
    受傷者，吊扣其駕駛執照三個月至六個月」之規定，修正為「汽車駕駛人，駕駛
    汽車違反道路交通安全規則，因而肇事致人受傷者，記違規點數三點；致人重傷
    者，吊扣其駕駛執照三個月至六個月」，其施行日期依同條例第九十三條規定須
    由行政院以命令定之，而行政院於九十三年六月三十日以院臺交字第０九三００
    八六六八四｜Ｂ號函發布修正後之該條例自九十三年七月一日起施行，修正後之
    新法，與修正前之舊法比較結果，以新法有利於異議人，依學者通說所認，行政
    罰在法律之適用上應有刑法第二條第一項「行為後法律有變更者，適用裁判時之
    法律。但裁判前之法律有利於行為人者，適用最有利於行為人之法律。」，及稅
    捐稽徵法第四十八條之三「納稅義務人違反本法或稅法之規定，適用裁處時之法
    律。但裁處前之法律有利於納稅義務人者，適用最有利於納稅義務人之法律。」
    規定所揭示之「從新從輕」原則之類推適用（參陳清秀著【依法行政與法律的適
    用】一文，收錄於翁岳生編【行政法】一書，第一七六頁至第一七九頁，八十七
    年三月版）（臺灣高等法院九十三年度交抗字第四一一號裁定亦採同一見解，而
    行政罰法草案第五條第一項亦明定此一原則），準此，本院自應適用修正生效後
    之新法而為本件裁處。
六、綜上所述，本件事證明確，異議人於前揭時地行車超速暨違反道路交通安全規則
    ，因而肇事致人受輕傷之違規事實，堪以認定。原處分機關據以裁罰，固非無見
    ，惟原處分機關係依修正前道路交通管理處罰條例第六十一條第三項之規定，對
    本件異議人裁處吊扣駕駛執照三個月，則該條項之規定既有變更，茲比較新舊法
    ，新法並無不利於異議人，即應適用裁判時法律即修正後道路交通管理處罰條例
    第六十一條第三項之規定處罰之，已詳如上述，原處分自屬無從維持。是本件異
    議人前開異議雖無理由，然原處分機關之前揭處分既有如上瑕疵，自應由本院將
    原處分撤銷，並自為裁罰異議人如主文第二項所示，以期適法。
據上論斷，應依道路交通案件處理辦法第二十條，裁定如主文。
中　　　華　　　民　　　國　　九  十  三　　年　  八  　月　三  十  一　日
                                  臺灣板橋地方法院交通法庭
                                      法    官  高  奕  驤
右正本證明與原本無異。
如不服本裁定，應於裁定送達後五日內向本院提出抗告狀。
                                      書 記 官  廖  舜  宜
中　　　華　　　民　　　國　　九  十  三　　年　  八  　月　三  十  一　日
